臺灣高雄地方法院刑事判決　　　　　　　　　　　　八十九年度訴字第二五七九號
　　公　訴　人　臺灣高雄地方法院檢察署檢察官
　　被　　　告　乙○○
右列被告因偽證等案件，經檢察官提起公訴（八十九年度偵字第一六三三七號），本
院判決如左：
    主  文
乙○○證人於執行審判職務之公署審判時，於案情有重要關係之事項，供前具結而為
虛偽陳述，處有期徒刑伍月。
    事  實
一、乙○○於民國八十八年三月二十一日凌晨三時許，在高雄市○○區○○路舊大統
    百貨公司附近之泡沬紅茶店遇見蔡政宏及二、三名不詳姓名男子，因蔡政宏認定
    其係先前砍傷許姓友人之飆車族，乃當場要求乙○○賠償醫藥費，但遭乙○○拒
    絕並否認行兇，二人因而起口角爭執，乙○○遂遭蔡政宏持類似鐵棍之物毆打成
    傷。後於同年月二十八日凌晨，在高雄市○○區○○路九九號「兔寶寶遊樂場」
    外，乙○○又遭蔡政宏、周進鴻、楊志專、李聰瑞等人毆傷（二次傷害乙○○均
    未報案），因在場之楊志專當日另持槍誤傷呂姓店員，經高雄市政府警察局新興
    分局警員主動偵查該槍擊案件時發現乙○○遭蔡政宏毆打等前情，並自查訪對象
    得知乙○○疑似於八十八年三月二十一日當日另遭蔡政宏、周進鴻、楊志專、李
    聰瑞等人強押至高雄市三民區鼎金公墓附近施暴等案情，詎乙○○明知其當日並
    未另遭蔡政宏等人強押至鼎金公墓附近加害之事實，竟於八十八年六月八日應通
    知至該警局說明案情時未予澄清否認，並於執行審判職務之公署，即本院治安法
    庭法官審理該警局以前揭案情提報蔡政宏等人流氓聲請交付感訓處分案件期間，
    經承審法官於八十八年八月二十五日以證人身分傳喚其到庭調查蔡政宏等人有無
    將其強押至鼎金公墓施暴等流氓行為時，於案情有重要關係之該部分事項，猶供
    前具結而為虛偽陳述蔡政宏將其強押至鼎金公墓毆打等內容，後經承審法官追查
    ，再度於八十九年五月三十日傳喚其到庭調查時，始吐露實情改口陳明並無鼎金
    公墓被害之情節。
二、案經本院八十八年度感裁字第五七號、八十九年度感裁緝字第三號承審法官函請
    臺灣高雄地方法院檢察署檢察官偵查起訴。
    理  由
一、訊之被告乙○○坦承無遭乙○○等人強押至鼎金公墓毆打，而於本院治安法庭法
    官審理八十八年度感裁字第五七號蔡政宏、周進鴻、李聰瑞、楊志專等人遭提報
    流氓聲請交付感訓處分案件期間，於八十八年八月二十五日以證人身分到庭作證
    時虛偽陳述蔡政宏將其強押至鼎金公墓毆打等情節，後於八十九年五月三十日再
    度應訊時始改口陳明並無此部分被害情節等事實，並有前揭八十八年度感裁字第
    五七號案件之八十八年八月二十五日、八十九年五月三十日被告作證訊問筆錄及
    證人結文在卷可佐，又高雄市政府警察局新興分局以此部分情節移送周進鴻、李
    聰瑞等人有流氓行為，業經該案承審法官認定此部分情節不成立一情，亦有前揭
    八十八年度感裁字第五七號、八十九年度感裁緝字第三號裁定各一份附卷足稽，
    被告自白應與事實相符，堪以採為不利被告之認定依據。事證明確，被告犯行，
    洵堪肯認。
二、核被告所為，係犯刑法第一百六十八條之偽證罪。又被告於本院治安法庭法官審
    理蔡政宏、周進鴻、李聰瑞、楊志專等人移送感訓處分案件期間，就前所為鼎金
    公墓被歐之虛偽陳述，於該案裁判確定前，改口陳明並無該部分被害情節，核與
    刑法第一百七十二條之自首規定相合，應減輕其刑。審酌被告明知為不實事項，
    猶於法院作證時就案情重要關係之事項，供前具結而為虛偽陳述，足以影響司法
    審判權行使之正確，幸經承辦法官再度傳訊追查經其改口澄清，始未釀成錯誤裁
    判，及其前有公共危險非行、誣告、竊盜、搶奪等犯罪前科（刻於監獄服刑中）
    ，有臺灣高雄地方法院檢察署檢察官刑案資料查註紀錄表在卷可稽，素行非佳，
    惟犯後已坦承犯行等一切情狀，量處如主文所示之刑。
三、公訴人起訴意旨另以：被告明知李聰瑞、周進鴻二人於八十八年三月二十一日並
    未參與毆打伊，且蔡政宏、李聰瑞、周進鴻等人當日亦未將其另行強押至鼎金公
    墓毆打，竟於八十八年六月八日在高雄市政府警察局新興分局調查蔡政宏、李聰
    瑞、周進鴻等人涉嫌流氓案件時，意圖使蔡政宏、周進鴻、李聰瑞等人受刑事處
    分，而向員警故意虛偽陳述前揭情節，並提出傷害告訴。嗣於本院承辦法官傳訊
    調查，始於八十八年年八月二十五日、八十九年五月三十日應訊坦承蔡政宏並未
    於八十八年三月二十一日夥同周進鴻、李聰瑞等人將乙○○強押至高雄市三民區
    鼎金公墓，周進鴻亦無於八十八年三月二十一日凌晨三時許，在前開泡沬紅茶店
    毆打伊等語，因認被告另涉有刑法第一百六十九條第一項之誣告罪嫌。
（一）按刑法第一百六十九條第一項之誣告罪，以使人受刑事或懲戒處分之意思向該
      管公務員誣告為要件，若因公務員之推問而為不利他人之陳述，縱其陳述涉於
      虛偽，既無申告他人使其受刑事或懲戒處分之意思，即與誣告之要件不符，有
      最高法院五十三年台上字第五七四號判例意旨可參考。
（二）公訴人認被告另涉有誣告罪嫌，無非以被告初於八十八年六月八日警訊筆錄時
      陳述八十八年三月二十一日遭蔡政宏、李聰瑞、周進鴻等人毆打並強押至鼎金
      公墓繼續加害等情節，並指認蔡政宏、李聰瑞、周進鴻等人口卡，後於本院治
      安法庭法官審理蔡政宏、李聰瑞、周進鴻等人感訓處分案件時，始改口陳明僅
      遭蔡政宏一人毆打，李聰瑞、周進鴻二人並無在場參與毆打伊，亦無遭蔡政宏
      等人強押至鼎金公墓施暴之事為論據，惟訊據被告固坦承未遭蔡政宏等人強押
      至鼎金公墓施暴之情節，惟否認有誣告犯行，陳稱：其遭蔡政宏等人毆打之事
      ，本即無追究之意，亦未報案，是二十八日那天在「兔寶寶遊樂場」另有發生
      槍擊案件，警員自行查出被毆打之人是伊，屢次要求其到警局說明，伊始於八
      十八年六月八日到警局製作筆錄，伊當時在警局亦已向警員表示無法確認打伊
      之人，是警員表示已查明就是蔡政宏、李聰瑞、周進鴻等人所為，要求伊指認
      ，伊才勉強說是，至於鼎金公墓之情節，亦是警員說已向他人查出這部分案情
      ，伊才照警員所作筆錄簽名，伊自始即無告訴之意等語。經查，被告前揭警訊
      筆錄，乃係高雄市政府警察局新興分局甲○○警員偵辦八十八年三月二十八日
      「兔寶寶遊樂場」槍擊案件時（即案外人楊志專持槍誤傷呂姓店員一事），經
      向他人查訪得知當日打人之一方與被打之人分別為被告及蔡政宏、李聰瑞、周
      進鴻、楊志專等人，通知被告到警局說明，被告始赴警局應訊製作筆錄一情，
      已據甲○○警員於本院審理期間到庭明陳明（見本院九十一年一月二十九日審
      判筆錄），又被告應訊前並無報案指訴遭蔡政宏等人毆打之事，乃係承辦警員
      自行查訪現場證人得知係周進鴻等人至該遊樂場尋找先前打傷許姓友人之小港
      區飆車族，見被告形貌與欲找之對相相似，便將被告帶至門口毆打，後知該店
      門口裝設有錄影設備，要求店家交出錄影帶，遭呂姓店員拒絕而持槍誤槍傷該
      名店員等相關案情，亦據甲○○警員證述在卷，而被告至警局應訊時確無告訴
      之意，復經甲○○證實，被告既無申告之意，其主觀上無使蔡政宏、李聰瑞、
      周進鴻等人受刑事處分之意思，洵堪肯認，至前揭警訊筆錄記載被告於八十八
      年三月二十一日遭蔡政宏等人強押至鼎金公墓毆打等情節，警員在訊問被告前
      實已自行調查知悉，並非經被告陳述始行發現，亦為甲○○警員所自陳，顯然
      此部分情節，應係被告在警員為向其查證推問之下所為不利他人陳述，故縱其
      陳述涉於虛偽，然被告既無申告蔡政宏、李聰瑞、周進鴻等人之意，依前揭判
      例意旨，即與誣告罪之要件不符，況按蔡政宏、李聰瑞、周進鴻等人遭高雄市
      政府警察局新興分局移送流氓感訓處分案件，乃係警員嗣後依其調查蒐證結果
      自行決定移送，亦經甲○○警員陳明，顯然該警局嗣後將蔡政宏、李聰瑞、周
      進鴻等人提報流氓向法院聲請交付感訓處分等處置，亦非被告至警局製作筆錄
      時所得預知，益徵被告確無藉此虛偽陳述欲使蔡政宏等人受刑事處分之意圖，
      至為明確。
（三）綜上所述，被告前揭警訊筆錄所為之部分不實陳述，尚與誣告罪之要件不符，
      應不得以該罪相繩，此部分起訴罪嫌，本應為無罪諭知，因公訴人認與前揭偽
      證罪有牽連犯關係，爰不另為無罪諭知。
據上論斷，應依刑事訴訟法第二百九十九條第一項前段，刑法第一百六十八條、第一
百七十二條，判決如主文。
中      華      民      國    九十一    年      二      月     十九     日
                                  臺灣高雄地方法院刑事庭
                                      法  官  陳淑卿
右正本證明與原本無異。
如不服本判決，應於判決送達後十日內，向本院提出上訴狀。
                                      書記官  陳朝宗
中      華      民      國    九十一    年      二      月     十九     日
附錄本案判決論罪科刑法條：
刑法第一百六十八條：
於執行審判職務之公署審判時或於檢察官偵查時，證人、鑑定人、通譯於案情有重要
關係之事項，供前或供後具結，而為虛偽陳述者，處七年以下有期徒刑。
